臺灣新竹地方法院民事判決
                                       109年度訴字第78號
原      告  吳春月  
原      告  戴正修  
原      告  戴明英  
原      告  戴婉晏  
原      告  戴進權  
原      告  戴順英  
原      告  戴瓊芳  
共      同
訴訟代理人  戴愛芬律師
被      告  鄭勇男  
被      告  鄭萬吉  
共      同
訴訟代理人  曾桂釵律師
複代理人    柯雯心  
上列當事人間拆屋還地等事件，本判決如下：
    主      文
被告應將坐落新竹縣○○市○地○段○○○地號土地上如新竹縣竹北地
政事務所土地複丈成果圖所示：類別：建物，面積二六○平方公
尺、類別：水泥，面積二七八平方公尺、類別：水塔，面積一平
方公尺、類別：竹圍，面積七三平方公尺、類別：車棚，面積三
五平方公尺、類別：泥土，面積九七平方公尺、類別：花圃，面
積九平方公尺、類別：柏油，面積四三平方公尺等地上物全部拆
除，將上開土地回復原狀後，返還予原告吳春月、戴正修、戴明
英、戴婉晏、戴進權、戴順英、戴瓊芳。
被告鄭勇男應給付原告吳春月、戴正修、戴明英、戴婉晏、戴進
權、戴順英、戴瓊芳各新臺幣伍仟柒佰壹拾玖元，及自民國一○
九年二月六日起至清償日止，按年息百分之五計算之利息，並應
自民國一○九年一月二十日起至返還上開土地之日止，按年給付
原告七人各壹仟陸佰貳拾肆元。
被告鄭萬吉應給付原告吳春月、戴正修、戴明英、戴婉晏、戴進
權、戴順英、戴瓊芳新臺幣伍仟柒佰壹拾玖元，及自民國一○九
年二月四日起至清償日止，按年息百分之五計算之利息，並應自
民國一○九年一月二十日起至返還上開土地之日止，按年給付原
告七人各壹仟陸佰貳拾肆元。
原告吳春月、戴正修、戴明英、戴婉晏、戴進權、戴順英、戴瓊
芳其餘之訴駁回。
訴訟費用由被告鄭勇男、鄭萬吉各負擔二分之一。
本判決第一項至第三項於原告吳春月、戴正修、戴明英、戴婉晏
、戴進權、戴順英、戴瓊芳以新臺幣壹佰零捌萬捌仟元為被告鄭
勇男、鄭萬吉供擔保後，得假執行。但被告鄭勇男、鄭萬吉如以
新臺幣參佰貳拾陸萬參仟陸佰元為原告吳春月、戴正修、戴明英
、戴婉晏、戴進權、戴順英、戴瓊芳預供擔保，得免為假執行。
原告吳春月、戴正修、戴明英、戴婉晏、戴進權、戴順英、戴瓊
芳其餘假執行之聲請駁回。
    事實及理由
壹、程序方面：
一、按出租人與承租人間因耕地租佃發生爭議時，應由當地鄉 (
    鎮、市、區) 公所耕地租佃委員會調解；調解不成立者，應
    由直轄市或縣 (市) 政府耕地租佃委員會調處；不服調處者
    ，由直轄市或縣 (市) 政府耕地租佃委員會移送該管司法機
    關，司法機關應即迅予處理，並免收裁判費用。前項爭議案
    件非經調解、調處，不得起訴；經調解、調處成立者，由直
    轄市或縣 (市) 政府耕地租佃委員會給予書面證明，耕地三
    七五減租條例（下稱三七五條例）第26條定有明文。所謂出
    租人與承租人間因耕地租佃發生爭議案件，非經調解、調處
    ，不得起訴，係指當事人間本於耕地租佃關係而發生之爭議
    案件而言。如原告起訴主張無租賃關係存在，而本於其他之
    法律關係為訴訟標的，即無該條之適用（最高法院46年台抗
    字第24號民事判例要旨參照）。本件原告對被告起訴，並非
    根據耕地租佃關係，亦未主張終止系爭租約，而係主張被告
    無權占有其所有新竹縣○○市○地○段000地號土地（下稱系爭5
    71地號土地），依民法第767條第1項前段、第821條、第179
    條規定，請求拆除系爭地上物及返還所占用之土地、給付近
    5年相當租金之不當利，無須依三七五條例第26條規定先為
    調解調處，先予敘明。
二、次按訴狀送達後，原告不得將原訴變更或追加他訴，但請求
    之基礎事實同一、擴張或減縮應受判決事項之聲明、不甚礙
    被告之防禦及訴訟之終結者，不在此限。不變更訴訟標的，
    而補充或更正事實上或法律上之陳述者，非為訴之變更或追
    加。民事訴訟法第255條第1項第2款、第3款、第7款、第256
    條分別定有明文。查原告起訴時原聲明第1項及第2項：「一
    、被告等2人應將坐落新竹縣○○市○○地段000地號土地上之地
    上物（包含：建物、車棚、水泥地…等）面積820平方公尺（
    面積、位置以實測為準)全數清空，將土地回復原狀後，返
    還原告吳春月、戴正修、戴明英、戴婉晏、戴進權、戴順英
    、戴瓊芳等7人。二、被告鄭勇男、鄭吉男各應給付原告吳
    春月、戴正修、戴明英、戴婉晏、戴進權、戴順英、戴瓊芳
    等7人每人各新臺幣（下同）168,660元，及自本訴狀繕本送
    達翌日起至清償日止，按年息百分之五計算之利息；被告鄭
    勇男、鄭吉男另應自民國（下同）109年1月15日起至返還上
    開土地之日止，各按年給付原告吳春月、戴正修、戴明英、
    戴婉晏、戴進權、戴順英、戴瓊芳等7人各33,732元。」(本
    院卷第9-10頁)；嗣原告依新竹縣竹北地政事務所測量結果
    ，於109年7月20日具狀更正第1項聲明為：「被告等2人應將
    坐落新竹縣○○市○地○段000地號土地上如新竹縣竹北地政事
    務所土地複丈成果圖(下稱附圖)所示：類別：建物，面積26
    0平方公尺、類別：水泥，面積278平方公尺、類別:水塔，
    面積1平方公尺、類別：竹圍，面積73平方公尺、類別：車
    棚，面積35平方公尺、類別：泥土，面積97平方公尺、類別
    ：花圃，面積9平方公尺、類別：柏油，面積43平方公尺等
    地上物全部拆除，將上開土地回復原狀後，返還予原告吳春
    月等7人」，並追加請求權基礎民法第470條第1項規定（本
    院卷第477-487頁）；又於109年12月3日具狀變更第2項聲明
    為：「被告鄭勇男、鄭吉男每人各應給付原告吳春月、戴正
    修、戴明英、戴婉晏、戴進權、戴順英、戴瓊芳等7人各8,0
    98元，及自起訴狀繕本送達翌日起至清償日止，按年息百分
    之5計算之利息；被告鄭勇男、鄭吉男另應自109年1月15日
    起至返還上開土地之日止，每人各按年給付原告吳春月、戴
    正修、戴明英、戴婉晏、戴進權、戴順英、戴瓊芳等7人各2
    ,320元」（本院卷第557頁）。原告前開訴之變更、更正，
    核與前揭規定相符，應予准許。
貳、實體方面：
一、原告主張：
㈠、系爭571地號土地原為原告7人之被繼承人戴章宏所有，原告7
    人於64年4月19日因繼承取得所有權。被告鄭勇男之父鄭漢
    清與被告鄭萬吉之父鄭龍宗向戴章宏承租新竹縣○○市○地○段
    00地號土地（下稱重劃前33號土地）耕作，55年間實施農地
    重劃，雙方遂填具耕地租約變更登記書，訂定耕地375租約
    以變更地號及面積，租約麻園字第58號（下稱58號租約）為
    鄭漢清承租新編之新竹縣○○市○地○段00○00地號土地（下分
    別稱97地號土地、98地號土地）共0.3999甲，租約麻園字第
    60號（下稱60號租約，與58號租約合稱系爭租約）為鄭龍宗
    承租新編之新竹縣○○市○地○段00地號土地（下稱99地號土地
    ）0.199甲，經新竹縣政府核備。原告於108年間經竹北市地
    政事務所複丈後，始知悉被告於系爭租約範圍外之系爭571
    地號土地上搭建如新竹縣竹北地政事務所109年3月27日複丈
    成果圖（下稱附圖）所列面積260平方公尺之建物、面積278
    平方公尺之水泥、面積1平方公尺之水塔、面積73平方公尺
    之竹圍、面積35平方公尺之車棚、面積97平方公尺之泥土、
    面積9平方公尺之花圃、面積43平方公尺之柏油（下合稱系
    爭地上物）。兩造間雖有系爭租約，然原告並無附隨提供系
    爭571地號土地供被告興建農舍義務，縱認被告2人之父親與
    戴章宏曾有使用借貸關係，然被告2人之父親均已死亡，原
    告已於109年7月20日言詞辯論期日當庭向被告表示終止借貸
    關係，依民法第470條第1項、第767條第1項、第821條規定
    ，請求被告拆除系爭地上物，返還系爭571地號土地予原告
    ，及依民法第179條規定，請求被告給付起訴前5年及至返還
    系爭571地號土地止相當於租金之不當得利。
㈡、訴之聲明：
  ⒈被告2人應將坐落新竹縣○○市○地○段000地號土地上如新竹縣
    竹北地政事務所土地複丈成果圖所示：類別：建物，面積26
    0平方公尺、類別：水泥，面積278平方公尺、類別：水塔，
    面積1平方公尺、類別：竹圍，面積73平方公尺、類別：車
    棚，面積35平方公尺、類別：泥土，面積97平方公尺、類別
    ：花圃，面積9平方公尺、類別：柏油，面積43平方公尺等
    地上物全部拆除，將上開土地回復原狀後，返還予原告。
  ⒉被告2人各應給付原告7人各8,098元，及自起訴狀繕本送達翌
    日起至清償日止，按年息百分之5計算之利息。被告2人另應
    自109年1月15日起至返還上開土地之日止，各按年給付原告
    7人各2,320元。
  ⒊訴訟費用由被告負擔。
  ⒋原告願供擔保，請准宣告假執行。
二、被告答辯：
㈠、被告鄭勇男之父鄭漢清與被告鄭萬吉之父鄭龍宗分別與當時
    之地主戴文燦於44年10月28日辦理375減租耕地租約登記，
    承租重劃前33地號土地從事耕作。55年農地重劃後改編地號
    ，97、98、99、571地號土地皆為重劃前33地號土地之一部
    分。系爭建物係被告祖父鄭燦佃耕時即有的農舍，實施三七
    五減租繼續作為農舍附隨使用迄今，登記鄭漢清下，被告兩
    家人同住於此，一戶住左翼，一戶住右翼。被告基於系爭租
    約而得附隨使用系爭571地號土地，以就近從事耕作所必需
    之行為，僅因重劃公告確定後轉載於375租約時，或漏未登
    記，或因非耕種用而未載入，然系爭租約尚存在，原告有繼
    續提供、容忍被告使用之附隨義務，俾協力輔助佃農順利從
    事耕作。鄭漢清、鄭龍宗不識字，應考量其為弱勢之佃農，
    租約變更申請應係在地主或政府的指示下所為。縱兩造間並
    無基於系爭租約而附隨提供系爭571地號土地予被告使用之
    約定，兩造間亦有使用借貸契約存在，借用人即為系爭租約
    之承租人，並無原告所謂借用人死亡之情形，原告終止使用
    借貸契約不合法。
㈡、答辯聲明：
  ⒈原告之訴及假執行聲請均駁回。
  ⒉訴訟費用由原告負擔。
  ⒊如受不利判決，願供擔保，請宣告免予假執行。　　
三、法院之判斷：
㈠、按所有人對於無權占有或侵奪其所有物者，得請求返還之；
    對於妨害其所有權者，得請求除去之，民法第767條第1項前
    段定有明文。當事人主張有利於己之事實者，就其事實有舉
    證之責任，但法律別有規定，或依情形顯失公平者，不在此
    限，此為民事訴訟法第277條所明定。又以無權占有為原因
    ，請求返還所有物之訴，被告對原告就其物有所有權存在之
    事實無爭執，而僅以非無權占有為抗辯者，原告於被告無權
    占有之事實，無舉證責任。被告應就其取得占有，係有正當
    權源之事實證明之。如不能證明，則應認原告之請求為有理
    由（最高法院72年台上字第1552號民事判決意旨參照）。
　　以無權占有為原因，請求返還土地者，占有人對土地所有權
　　存在之事實無爭執，而僅以非無權占有為抗辯者，土地所有
　　權人對其土地被無權占有之事實無舉證責任，占有人自應就
　　其取得占有係有正當權源之事實證明之（最高法院85年度台
　　上字第1120號民事判決意旨參照）。又主張法律關係存在者
    ，須就該法律關係發生所須具備之特別要件，負舉證責任（
    最高法院48年台上字第887號民事判例意旨參照）。　　
㈡、本件原告主張之前開事實，提出土地登記謄本、現場照片、
　  存證信函等為證（本院卷第19-28、335-359頁），被告就⑴
　  原告吳春月等7人為系爭97、98、99、571地號土地之所有權
　  人。⑵被告鄭勇男與原告吳春月等7人就系爭97、98地號土
　  地訂有私有耕地租約（新竹縣竹北市私有耕地麻園字第58  
  　號，下稱麻園字第58號）。⑶被告鄭萬吉與原告吳春月等7
　  人就系爭99地號土地訂有私有耕地租約（新竹縣竹北市私有
　　耕地麻園字第60號，下稱麻園字第60號) ⑷系爭建物坐落系
　　爭571地號土地上，目前由被告等2人於其上搭建建物、以及
　　鋪設水泥鋪面、車棚等地上物（位置、面積詳如複丈成果圖
　　），占有使用中之事實不爭執，並經本院會同兩造及新竹縣
　　竹北地政事務所人員至現場勘驗查明，有勘驗筆錄，及新竹
　　縣竹北地政事務所於109年5月1日北地所測字第1092300247
　　號函附土地複丈成果圖可佐（本院卷第211-213、323-325頁
　  ），然被告辯稱：系爭租約附隨提供系爭571地號土地予被
　  告使用之約定，有借貸契約，非無權占有等語，並提出租約
　　登記資料、土地登記謄本、房屋稅籍證明書、戶籍謄本、土
　  地登記簿、地籍圖、現場照片、航照圖等為證（本院卷第79
　  -109、297-317、379-382、587、591頁），是以本件爭點為
　　：⑴被告占有使用系爭571地號土地是否有正當權源？⑵被
　　告辯稱占有使用系爭土地，係基於耕地三七五租約、使用借
　　貸契約，有無理由？依前開說明，被告就前開爭點事實負舉
　　證責任。
㈢、經查，被告鄭勇男之父鄭漢清、被告鄭萬吉之父鄭龍宗與重
    劃前33地號之所有權人戴文燦曾於38年1月1日至49年12月31
    日就重劃前33地號土地訂立系爭租約(麻園字第58號、第60
    號)，惟尚未查有該2筆租約農舍之相關記載，有新竹縣竹北
    市公所109年2月13日竹市民字第1090003231號、第10900032
    32號函及函附租約登記簿、新竹縣竹北市公所109年4月10日
    竹市民字第1095003167號函及函附之私有耕地租約附表、新
    竹縣竹北鄉耕地租約登記簿等在卷可稽（本院卷第79-82、2
    19-256頁）。重劃前33地號土地嗣於55年間因辦理農地重劃
    ，重劃後即將重劃前33地號土地分配為竹北市○地○段00○00○
    00地號土地，系爭571地號土地係重劃前33地號土地之保留
    地，未參加重劃時之交換分配，有新竹縣政府109年7月8日
    府地劃字地0000000000號函及函附未參加交換分配土地對照
    清冊、農地重劃區土地分配卡等重劃資料在卷可參（本院卷
    第447-461頁），後原告之被繼承人戴章宏與鄭漢清、鄭龍
    宗即於56年間向新竹縣竹北鄉公所辦理租約變更登記，並經
    新竹縣政府於56年2月23日核復准予租約變更登記；租約登
    記資料之事由欄記載「變更租約地號面積」、「因農地重劃
    ，新編97號共2筆田地面積0.3999甲由鄭漢清承租，新編99
    號一筆田地面積0.1990甲由鄭龍宗承租」；又系爭租約於變
    更後之土地標示為：竹北市○地○段00○00○00地號土地，有新
    竹縣竹北市公所109年7月10日竹市民字第1092301262號函及
    函附之耕地租約變更登記申請書在卷可稽（本院卷第419-44
    4頁）。觀諸耕地租約登記簿及耕地租約變更登記申請書所
    記載之系爭租約土地標示內容，58號租約係承租97、98地號
    土地，60號租約係承租99地號土地，皆未包含系爭571地號
    土地在內（本院卷第235、239-242、253-256、249、426、4
    34頁），44年10月28日之耕地租約登記簿記載，本租約原訂
    租賃期間為38年1月1日起至43年12月末日止，經已期滿，經
    承租人鄭龍宗依耕地三七五減租條例第二十條規定申請續訂
    ，農舍晒場等供給使用情形並無相關記載（本院卷第79-82
    頁），倘系爭租約有農舍晒場供給使用應會載明；再者，戴
    章宏與鄭漢清、鄭龍宗所訂立耕地租約之範圍，於55年間土
    地重劃後，已變更為97、98、99地號土地，系爭571地號土
    地未坐落在重劃後變更之耕地租約範圍內，亦有新竹縣竹北
    市公所109年3月17日竹市民字第1095002371號函附之私有耕
    地租約附表、逕為辦理租約變更登記通知書、新竹縣竹北鄉
    耕地租約登記簿等在卷可稽（本院卷第131-156頁），參酌
    重劃後變更之耕地租約已載明面積、租額計算等，此攸關承
    租人自身權益，可輕易詢問得知，鄭漢清、鄭龍宗於系爭租
    約耕地附近亦擁有土地，有新竹縣白地區農地重劃區土地分
    配卡在卷可稽（本院卷第453-457頁），尚難認提供農舍晒
    場當然為系爭耕地三七五租約附隨義務。
㈣、次查，農地重劃區範圍内土地原則上均應參加重劃，惟部分
    土地礙於原已有建物或土地所有權人不同意重劃等因素會以
    原地原配保留重新編訂地號方式辦理，本案依新竹縣白地農
    地重劃區一筆土地部分未參加交換分合保留地清冊所示，重
    劃前白地粉段33地號，先扣除同段571地號面積未參加交換
    分合之保留地，無負擔重劃區之農水路及重劃工程費用，其
    餘面積參與交換分合負擔重劃區之農水路及重劃工程費用後
    ，分配為同段97、98、99地號 ，另重劃當時是否通知土
　　土地所有權人及相關辦理情形 ，因年代久遠無案可稽。按6
    9年發布農地重劃條例第35條規定「重劃區内未經辦理地籍
    整理之土地，在實施農地重劃時，其地籍測量、土地登記及
    規定地價，依重劃結果辦理。」，本案屬本府55年辦理新竹
    縣白地農地重劃區，勘測等相關資料因年代久遠無案可稽，
    上開地號業經本府55年1月20日府地劃字第0399號土地重劃
    公告分配確定辦理登記在案，公告期間所有權人是否提出異
    議因年代久遠無案可稽。有新竹縣政府109年8月28日府地劃
    字第1090372506號函附卷足憑（本院卷第515頁）。縱系爭5
    71地號土地上因有建物未參與重劃，然觀諸重劃新訂立之耕
    地三七五租約已未將系爭土地列入租約範圍，應有系爭土地
    不再受耕地三七五租約相關規定限制之意。按佃農在承租耕
    地上固允許有農舍之存在，但所謂農舍，乃以便利耕作而設
    ，並不以解決佃農家族實際居住問題為目的（最高法院64 
    年台上字第571號民事判例要旨參照）。又所謂農舍，係指
    以耕作為目的或為便利耕作所建之簡陋房屋，以供堆置農具
    、肥料或臨時休息之用，而非以解決承租人家族實際居住問
    題為其目的。如所建房屋係供居住之用，即與農舍有間（最
    高法院96年度台上字第2595號民事判決意旨參照）。再參酌
    新竹縣○○市○地里0鄰0號房屋面積158.5平方公尺，土竹造（
    純土造）起課年月：38年7月、課稅義務人鄭漢清，主體構
    造樑柱：土、屋頂：蓋瓦、門窗：杉木、外牆面、隔牆內牆
    面：石灰、地坪：土，房屋呈ㄇ字形。新竹縣○○市○○里0鄰0
    號房屋(88年3月1日整編為白地街410巷189號)面積93.5平方
    公尺，土竹造（純土造）起課年月：38年7月、課稅義務人
    鄭灶生。主體構造樑柱：土、屋頂：竹瓦、隔牆內牆面：石
    灰、地坪：土。有稅籍資料、房屋平面圖、新竹○○○○○○○○函
    、新竹縣政府稅務局109年6月16日新縣稅密房字第10901241
    48號函在卷可稽(本院卷第97、117-123、407-411、391頁)
    。再者，被告亦稱：「外側原以竹片搭建的廁所、浴間因倒
    掉之故，才使用當時的建材紅磚修繕」「屋瓦被颱風吹破加
    覆鐵皮，牆面開口處（門、窗）係砌磚以強化載重牢固，否
    則會塌陷（本院卷第579、518頁）」，參酌鋼筋（骨）混凝
    土建造、預鑄混凝建造、鋼結構之房屋耐用數為50年，有固
    定資產耐用年數表可佐（本院卷第503頁），系爭地上物係
    土竹造，已逾耐用年限，若未以磚牆、鐵皮等包覆，即會倒
    塌，是以系爭地上物結構顯然與前開原始地上物已有不同，
    亦有照片可佐(本院卷第307-317、335-359、405-412頁)。
    觀諸系爭房屋稅籍登記面積即達158.5平方公尺，房屋呈ㄇ字
    形（三合院），被告又稱因後代子孫人口增多，祖先於右護
    龍外側增建一房(本院卷第518頁)。由上以觀，系爭地上物
    顯係供居住之用而興建，且現況面積遠超出原始面積，有土
    地複丈成果圖足憑(本院卷第325頁)，與農舍尚屬有間。
㈤、次按使用借貸之借用人死亡者，貸與人得終止契約，民法第4
    72條第4款定有明文。被告抗辯系爭地上物自38年即存在並
    使用至今，55年重劃後，鄭漢清、鄭龍宗仍繼續使用系爭地
    上物，足見鄭漢清、鄭龍宗無償使用系爭571地號土地，為
    原告之被繼承人戴章宏知悉且同意使用，故被告仍得繼續使
    用云云，並提出新竹縣稅捐稽徵處房屋稅籍證明書為證（本
    院卷第97頁）。惟被告未舉證證明原告之被繼承人戴章宏有
    與被告之被繼承人鄭漢清、鄭龍宗達成系爭571地號土地供
    作居住、農作等使用借貸之合意，尚難認已成立使用借貸契
    約，被告亦未舉證其有何占用系爭571地號土地有何合法使
    用之正當權源，尚難認係有權占有。縱如被告抗辯戴章宏與
    鄭漢清、鄭龍宗間有就系爭571地號土地成立使用借貸關係
    ，然鄭漢清、鄭龍宗已死亡，為被告所不爭執，則原告依民
    法第427條第4款規定，於109年7月20日言詞辯論期日當庭向
    被告為終止借貸關係之意思表示，即無不合，兩造間之使用
    借貸關係已終止，是被告此部分之抗辯，尚不足採。被告以
    系爭地上物無權占有系爭571地號土地，則原告依民法第767
    條第1項規定，請求被告將如附圖所示之系爭地上物拆除，
    並返還土地予全體共有人，為有理由，應予准許。
㈥、又按無法律上原因而受利益，致他人受損害者，應返還其利
    益，民法第179條定有明文。數人負同一債務或有同一債權
    ，而其給付可分者，除法律另有規定或契約另有訂定外，應
    各平均分擔或分受之，民法第271條前段亦定有明文。而無
    權占有他人之建物，可能獲得相當於租金之利益亦為社會通
    常之觀念（最高法院61年台上字第1695號判例意旨參照）。
    復按土地法第97條第1項規定，城市地方房屋之租金以不超
    過土地及其建築物申報總價年息10％為限。所謂土地總價額
    ，係以法定地價為準，土地法施行法第25條定有明文。而法
    定地價，依土地法第148條規定，係土地所有人依該法規定
    所申報之地價。上開計收租金限制之規定，非不得據為計算
    本件相當租金利益之標準。基地租金之數額，除以基地申報
    地價為基礎外，尚須斟酌基地之位置，工商業繁榮之程度，
    承租人利用基地之經濟價值及所受利益等項，並與鄰地租金
    相比較，以為決定（最高法院88年度台上字第1894號民事判
    決意旨參照）。被告占有系爭571地號土地對原告而言，係
    無權占用系爭571地號土地，獲有相當於租金之利益，致使
    原告受有無法使用系爭571地號土地之損害，原告依不當得
    利法律關係請求被告給付起訴前5年即自104年1月20日起至1
    09年1月19日（109年1月20日起訴回溯5年）相當於租金之不
    當得利，應屬有據。參酌系爭土地104年申報地價每平方公
    尺160元、105至106年申報地價每平方公尺224元、107年至1
    09年申報地價每平方公尺408元，有申報地價資料在卷可參
    （本院卷第569-571頁）。又查，系爭571地號土地直接面臨
    道路白地街，約4米，附近為住家、農田、沒有商店，位於
    鄉間，有現場照片及勘驗筆錄可佐，斟酌系爭土地坐落位置
    、交通狀況、工商繁榮程度、被告供住家及農耕使用之利益
    等情，並參照上開規定及說明，認被告占有系爭571地號土
    地所受之利益以申報地價7％計算，尚屬適當。以此計算被告
    各應給付原告7人之金額詳如附表，原告請求於此範圍內為
    有理由，應予准許；逾此範圍之請求，則屬無據，應予駁回
    。
㈦、末按，給付有確定期限者，債務人自期限屆滿時起，負遲延
    責任；給付無確定期限者，債務人於債權人得請求給付時，
    經其催告而未為給付，自受催告時起，負遲延責任；其經債
    權人起訴而送達訴狀，或依督促程序送達支付命令，或為其
    他相類之行為者，與催告有同一之效力；遲延之債務，以支
    付金錢為標的者，債權人得請求依法定利率計算之遲延利息
    ；應付利息之債務，其利率未經約定，亦無法律可據者，週
    年利率為百分之5，民法第229條第2項、第233條第1項前段
    及第203條分別定有明文。本件原告之請求，係以支付金錢
    為標的，未約定利率，且給付無確定期限，本件起訴狀繕本
    被告鄭勇男109年2月5日寄存送達（依民事訴訟法第138條第
    2項規定，自寄存之日起，經10日即109年2月15日發生效力
    ，有送達證書可佐)，被告鄭萬吉於109年2月3日送達，有送
    達證書在卷可稽（本院卷第63、65頁），原告請求自起訴狀
    繕本送達翌日即被告鄭勇男自109年2月16日起；被告鄭萬吉
    自109年2月4日起，均至清償日止，按年息5%計算之利息，
    為有理由。
㈧、綜上所述，原告依民法第179條、第767條第1項、第821條等
    規定，起訴請求如主文第1項至第3項所示，為有理由，應予
    准許；逾此範圍之則為無理由，應予駁回。
四、本判決主文第一項至第三項原告勝訴部分，兩造陳明願供擔
    保，分別聲請宣告假執行及免為假執行，經核於法均無不合
    ，爰分別酌定相當擔保金額予以准許(附帶請求不當得利部
    分，不併算訴訟標的價額，一併酌定)。至原告敗訴部分，
    其假執行之聲請已失所依附，應併予駁回之。
五、本件判決基礎之事證已臻明確，兩造其餘之攻擊或防禦方法
    及所用之證據，經審酌後認均與本件判決結果不生影響，爰
    不一一予以論列，附此敘明。
六、據上論結，本件原告之訴為一部有理由、一部無理由，依民
    事訴訟法第79條、第85條第1項、第390條第2項、第392條第
    2項，判決如主文。
中　　華　　民　　國　 110　　年　　1 　　月　　6 　　日
                  民事第二庭    法  官  林麗玉
以上正本係照原本作成。
如對本判決上訴，須於判決送達後20日內向本院提出上訴狀。併
繳納上訴裁判費。
中　　華　　民　　國　 110　　年　　1 　　月　　6 　　日
                                書記官　郭春慧
　
附表：
占用面積(㎡) 得請求期間 (109年1月20起訴前五年) 當年度申報地價 (元/㎡) 年息 原告每人持分 相當租金不當得利金額 (元，元以下四捨五入)  796 104年1月20日至104年12月31日共346日 160 7%  1/7 1207   1051月1日至106年12月31日共2年 224 7%  3,566   107年1月1日至109年1月19日共2年19日 408 7%  6,664  合計     11,437  被告各自應負擔金額     5,719  占用面積(㎡) 得請求期間 (以年計算) 當年度申報地價 (元/㎡) 年息 原告每人持分 相當租金不當得利金額(元，元以下四捨五入) 796 109年1月20日至返還占用土地之日止 408 7%  1/7 每年3,248元 被告各自應負擔金額     每年1,624元